【裁判字號】    88,易,570
【裁判日期】    890509
【裁判案由】    國家安全法
【裁判全文】
臺灣臺東地方法院刑事判決                          八十八年度易字第五七號
    公  訴  人  臺灣臺東地方法院檢察署檢察官
    被      告  乙○○
    選任辯護人  蘇建榮
    被      告  丙○○
右列被告等因違反國家安全法案件，經檢察官提起公訴 (八十八年度偵字第一二七０
號），本院判決如左：
    主      文
乙○○、丙○○幫助（他人）違反「人民入出境，應向內政部警政署入出境管理局申
請許可」的規定，而未經許可入出境，乙○○處有期徒刑肆月，丙○○處拘役伍拾玖
日，如易科罰金，均以參佰元（換算成新臺幣為玖佰元）折算壹日。
    事      實
一、乙○○和丙○○各自擁有一艘膠筏，兩人是靠捕漁維生，都知道任何人要進出我
    國管轄的領土，要向政府申請入出境許可，未經政府許可，任何人不得擅自進出
    我國的領域。但是在民國八十七年十二月一日，乙○○卻接受鄭銘富、李政峰、
    邱有義的委託，以新臺幣十五萬元的代價，出於幫助鄭銘富等三人偷渡出境的犯
    罪故意，答應用膠筏載他們三人出境，隔天（十二月二日），在臺東縣大武鄉尚
    武漁港，乙○○準備用膠筏載鄭銘富等三人出海時，因風浪過大，港口泥沙淤積
    ，乙○○的膠筏太大而不適宜出海，乙○○就找丙○○商量，丙○○同樣出於幫
    助偷渡出境的犯罪故意，願意以他自己的膠筏載鄭銘富等三人出海，當（十二月
    二日）天晚上，大約六點二十五分左右，丙○○載著鄭銘富等三人，從尚武漁港
    出發，行約三十分鐘，離臺灣本島不到一海浬的距離，再由一艘漁船接駁鄭銘富
    等三人直接偷渡出境。事後，乙○○並將所收到的十五萬元，拿出五萬元給丙○○做為出海的代價。
二、本案是臺中縣警察局大甲分局移送臺灣臺中地方法院檢察署，由該署呈請臺灣高
    等法院檢察署審核之後，再移轉臺灣臺東地方法院檢察署檢察官而偵查起訴。
    理      由
一、被告乙○○只承認他有答應要用膠筏載運鄭銘富等三人出海，但後來因故無法成
    行，才找被告丙○○幫忙，事後也有拿到十五萬元，並把其中的五萬元交給被告
    丙○○等事實；而被告丙○○也只承認有用他的膠筏載鄭銘富等三人出海轉搭漁
    船出境，並有收到被告乙○○的五萬元。但是兩位被告都否認有幫助鄭銘富等三
    人偷渡出境的犯罪事實，被告乙○○抗辯說：「我不知道他們要偷渡，是他們說
    要釣魚，我告訴丙○○要載他們出海釣魚」，而被告乙○○的辯護人則舉出一些
    疑點：「乙○○若知犯罪，何有事後收錢之理？乙○○沒有出海，如何連絡偷渡
    船隻？若由湯繼負責連絡，當日無船，鄭銘富何必提前一日趕到台東？」。被告
    丙○○的抗辯是說：「乙○○說他的朋友要釣魚，我就載他們出去，後來有一個
    人捉住我，要我聽話，否則要將我推下去，我就依他們的指示，開到一艘船旁，
    他們就上去」。由於鄭銘富等三人已經偷渡出境，被臺灣臺中地方法院檢察署通
    緝而無法到案說明，所以，目前可以調查的事證，除了被告二人的說法之外，就
    只有證人甲○○的證詞，故本案只能依照一般人民所認知的經驗法則來判斷被告
    二人的說法能否成立。既然兩位被告都不否認鄭銘富等三人偷渡出境是經由被告
    丙○○的膠筏接駁上漁船的事實，那麼本案的關鍵在於；被告二人是否具有事先
    知情而仍然決定去做的直接犯罪故意？又或者被告二人有可能發覺鄭銘富等三人
    是要偷渡，但在金錢的誘惑之下，即使犯法也不管而仍然決定去做的不確定犯罪
    故意？本院調查後認為；被告乙○○不否認有安排鄭銘富、李政峰、邱有義與甲○○住宿一晚，而證人甲○○在本院調查時也具結作證說：「我們來台東沒有買
    釣具」，如果鄭銘富等三人只是來釣魚，為何被告乙○○要安排他們住宿？而且
    鄭銘富等三人並沒有帶釣具來台東，被告乙○○難道沒有懷疑鄭銘富等三人如何
    釣魚？再說，被告乙○○自己也承認一般載客出海釣魚的行情是一人一萬五千元
    ，為何最後議定的價格是十五萬元？以上這些疑點，被告乙○○都不能夠自圓其
    說，故證人甲○○在檢察官偵查中所說不利被告乙○○的證詞應可採信，因此，
    被告乙○○確實是知道鄭銘富等三人要偷渡，而具有幫助他們三人偷渡出境的直
    接犯罪故意。至於被告丙○○所說遭人挾持恐嚇的經過，並沒有向管區警員報案
    ，是不是真有其事，除非等到鄭銘富等三人通緝到案，否則已經無法查證，但是
    ，被告丙○○用膠筏載鄭銘富等三人出海卻是事實，有拿到五萬元的報酬也是事
    實，再加上證人甲○○也說鄭銘富等三人沒有帶釣具來台東，由此可知，當鄭銘
    富等三人坐上被告丙○○的膠筏，又沒有攜帶釣具，而且是在晚上出海，風浪又
    大，鄭銘富等三人卻堅持要出海，故被告丙○○即使不知道鄭銘富等三人究竟是
    要做什麼事情，也可能已經猜到鄭銘富等三人是要偷渡出境，在這種情況之下，
    被告丙○○仍然不顧法律的制裁載他們出海，因此，被告丙○○具有幫助鄭銘富
    等三人偷渡出境的不確定犯罪故意是很明顯的。綜上所述，被告二人的抗辯都不
    能採信，本案犯罪事證明確，被告二人有幫助鄭銘富等三人違反國家安全法的犯
    罪行為應可認定
二、被告二人的行為是違反國家安全法第三條第一項規定：「人民入出境，應向內政
    部警政署入出境管理局申請許可。未經許可者，不得入出境」，而且同時觸犯第
    六條第一項的犯罪。被告二人搭載鄭銘富等三人出海，只是在離臺灣本島不到一
    海浬的地方，仍舊屬於我國的國境之內，但是鄭銘富等三人是靠被告丙○○的膠
    筏載運，才能順利搭上接駁的漁船進而偷渡出境，因此，被告二人乃是參加本次
    偷渡出境犯罪構成要件之外的行為，屬於幫助犯的一種，並且被告二人也沒有直
    接偷渡出境，只是幫忙別人偷渡而已，被告二人的行為對我國的國家安全，並不
    會造成嚴重的傷害，故可以依刑法第三十條第二項規定，減輕他們的刑度。而且
    被告二人的行為，雖然出於共同幫助的犯罪故意，但是卻各自負擔幫助偷渡犯罪
    的責任，故沒有刑法第二十八條共同正犯的適用（最高法院三十三年上字第七九
    三號判例參照）。此外，被告二人幫助鄭銘富等三人偷渡出境，所侵害的超個人
    （國家）法益只有一個，所以，只成立一個犯罪。於是，本院在分別審酌被告二
    人犯罪的動機、手段，被告二人在本案中所分擔的角色、功能的不同，本件犯罪
    所造成的損害不大，以及他們二人犯罪後的態度等一切情狀之後，而分別量處如
    主文所記載的刑罰，並且都諭知易科罰金的折算標準。
三、被告丙○○所有的一具膠筏，雖然是用來做為本件犯罪的工具使用，但是被告只
    是一時地被金錢迷惑，才會犯此過錯，並且膠筏是被告捕漁的謀生工具，對被告
    科處拘役的懲罰已經足夠，而對於被告所有的犯罪工具，只要不是違禁物品的話
    ，須不須要諭知沒收，本院享有裁量的權限，因此，不用再對被告丙○○的膠筏
    諭知沒收。
據上論斷，應依刑事訴訟法第二百九十九條第一項前段，國家安全法第六條第一項，
刑法第十一條前段、第三十條第一項前段、第二項、第四十一條，罰金罰鍰提高標準
條例第二條，判決如主文。
本案經檢察官張德寬到庭執行職務
中      華      民      國      八十九    年      五    月      九      日
                                  臺灣臺東地方法院刑事庭
                                      法  官  甘  大  空
右正本證明與原本無異。
如不服本判決，應於判決送達後十日內，向本院提出上訴狀。
                                      書記官  賴  淑  芬
中    華    民    國      八十九      年     五       月      十七      日
附記：
國家安全法第六條第一項  違反第三條第一項規定未經許可入出境，處三年以下有期
徒刑、拘役或科或併科新台幣九萬元以下罰金。


司法院資訊處製作；財團法人民間司法改革基金會備份。
